臺灣高雄地方法院民事判決　　　　　　100年度重訴字第184號
原　　　告　林瀅安　
　　　　　　林諭賢　
兼　共　同
法定代理人　吳淑玲　
共　　　同　　　　　　　
訴訟代理人　李育任律師
被　　　告　謝國棟　
訴訟代理人　謝貴香　
上列當事人間請求損害賠償事件，經本院於民國100 年8 月3 日
言詞辯論終結，判決如下：
    主  文
被告應給付原告吳淑玲新臺幣伍佰壹拾伍萬陸仟捌佰零壹元、原
告林瀅安新臺幣壹佰肆拾肆萬零柒佰壹拾捌元、原告林諭賢新臺
幣壹佰柒拾萬陸仟零參拾伍元，及均自民國九十九年十二月二十
八日起至清償日止，按週年利率百分之五計算之利息。
原告其餘之訴駁回。
訴訟費用由被告負擔百分之六十八，餘由原告負擔。
本判決第一項於原告吳淑玲、林瀅安、林諭賢依序各以新臺幣壹
佰柒拾壹萬捌仟玖佰參拾肆元、新臺幣肆拾捌萬零貳佰參拾玖元
、新臺幣伍拾陸萬捌仟陸佰柒拾捌元供擔保後，得為假執行。
原告其餘假執行之聲請駁回。
    事實及理由
一、原告主張：被告為訴外人張碧秀之前配偶，二人平日仍與兒
    女居住在高雄市○鎮區鎮○街138 巷43號，因彼此有金錢糾
    紛，且被告懷疑張碧秀在外與其他男性友人有不正常之感情
    關係，二人為此有過多次爭執。民國99年6 月間，因張碧秀
    時常晚歸，被告翻閱張碧秀物品，發現其中有汽車旅館之簽
    帳單，對張碧秀心生不滿與憤怒。被告另於同年7 月間曾去
    電與張碧秀討論銀行貸款等事項，張碧秀於電話中承認有拿
    取被告向銀行貸款之新臺幣（下同）500,000 元，惟拒絕返
    還，並向被告聲稱：「我們兩個人事情，兩個人要死一個」
    等語，被告則回稱：「我收到了」等語，因而埋下更深之心
    結。張碧秀於通話結束後，隨即更改原來使用之電話號碼且
    離家未歸，但因張碧秀新申請門號之通知單寄送至被告住處
    ，被告查知後預謀利用花店送花給張碧秀之機會，查探張碧
    秀之新家地址，遂於同年7 月22日晚間7 時30分許，行經高
    雄市○鎮區○○路某花店時，購買500 元之花盆指名送給張
    碧秀，並留下張碧秀新申請之電話門號，經由花店人員與張
    碧秀聯絡，藉此得知張碧秀新址為高雄市前鎮區○○○路64
    號11樓新址。被告隨即再前往高雄市○鎮區○○路某花店購
    買100 元花盆，並返家準備剪刀、美工刀與衣物置於背包，
    於同日晚間9 時30分至上開張碧秀新址之管理員室，向管理
    員黃書成佯稱花店方才漏送花盆故前來補送等語，黃書成不
    疑有他，使被告得以順利搭乘電梯至上址門外。被告按門鈴
    後，適訴外人林俊龍前來開門並邀請被告入內，因談判中林
    俊龍不斷欲將被告趕出屋外，被告怒不可遏，於同日晚間9
    時50分許，基於殺死林俊龍之確定故意，先從所攜帶之背包
    內拿出預藏剪刀朝林俊龍左側頸部刺下，刺破林俊龍左側頸
    靜脈，造成林俊龍頸部左側長11公分、深3.1 公分之切割傷
    ，雙方進而由客廳扭打至浴室。此時張碧秀突然出現抓住被
    告右手，被告乃另基於殺死張碧秀之確定故意，以左手從背
    包內拿出預藏之美工刀，並持該刀柄敲打林俊龍頭部，再將
    美工刀片推出朝張碧秀頸部劃下一刀，切斷張碧秀右側頸靜
    脈，造成張碧秀右上頸部長16公分、深4.8 公分切割傷及右
    臂上臂外側瘀傷。林俊龍徒手抓住被告並要張碧秀出去報警
    ，林俊龍則與被告繼續扭打，造成林俊龍頸部右側切割傷（
    8 ×4.8 公分）、額部左側穿刺傷（1.8 ×0. 6公分）、左
    眉上緣表淺性切割傷（1 ×0.05公分）、右眉外側表淺性切
    割傷（1.1 ×0.3 公分）、左眼下方表淺性切割傷（3.8 ×
    0.05公分）、上頸部左側表淺性切割傷（2 ×0.1 公分）、
    頸部中段左側表淺性切割傷（9.5 ×0.2 公分）、左肩部穿
    刺傷（2.2 ×0.9 ×3.9 公分）、上腹部左側穿刺傷（0.4
    ×0.3 ×1.8 公分）、右上臂內側表淺性切割傷（2 ×0.2
    公分）、右前臂內側表淺性切割傷（2.2 ×0.1 公分）、右
    手掌掌面大拇指根部表淺性切割傷（1.8 ×0.1 公分）、右
    手掌掌面食指下方表淺性切割傷（6 ×0.1 公分）、右手掌
    掌面第3 、4 指下方穿刺傷（1.1 ×0.4 公分）、右大腿中
    段外側表淺性切割傷（2.5 ×0.05公分）、右膝蓋外側表淺
    性切割傷（4 ×0.1 公分）、右小腿上段外側表淺性切割傷
    （3.4 ×0.1 公分）、右足踝外側上緣表淺性切割傷（2.3
    ×0.1 公分）；右腰部至右大腿上緣、右眼眶周圍、右耳、
    右臉、兩手掌背面、右大腿中段內側、兩膝蓋、兩小腿處等
    瘀傷；左前臂、右膝蓋內側、左小腿前面刮擦傷等傷害。其
    間林俊龍二度欲爬出門口求救，均為被告拖回房間內，直至
    林俊龍無法動彈，被告發現已鑄成大錯，隨即去電其姊謝貴
    香，託請謝貴香代為照顧尚在就學之小孩並欲自殺了結生命
    ，經謝貴香苦勸後始打消此念，並搭乘電梯下樓。另張碧秀
    搭乘電梯下樓後，隨即向黃書成求救，適警方因有不詳人士
    報案該處有糾紛而到達現場處理。張碧秀經送醫救治延至同
    日晚間10時14分因大量出血造成低血容性休克而死亡，林俊
    龍經送醫則延至翌日下午1 時30分許因大量出血造成低血容
    性休克而死亡。林俊龍遭被告故意殺害，而原告吳淑玲係林
    俊龍之配偶，原告林瀅安、林諭賢係林俊龍之未成年子女。
    吳淑玲為林俊龍支出醫療費用124,353 元、殯葬費用178,77
    5 元，應由被告賠償；又林俊龍應對吳淑玲、林瀅安、林諭
    賢各負擔3,853,673 元、853,002 元、1,137,336 元之扶養
    費用，亦應由被告賠償；另吳淑玲、林瀅安、林諭賢因喪夫
    及喪父，內心哀痛，各請求2,000,000 元之精神慰撫金。爰
    依民法第184 條第1 項前段、第192 條第1 項、第2 項、第
    194 條規定，提起本件訴訟等語。並聲明：（一）被告應給
    付原告吳淑玲6,156,801 元、林瀅安2,853,002 元、林諭賢
    3,137,336 元（起訴狀誤載為3,137,338 元），及均自起訴
    狀繕本送達翌日起至清償日止，按週年利率百分之5 計算之
    法定遲延利息。（二）願供擔保，聲請准予宣告假執行。
二、被告抗辯：被告雖有殺害林俊龍，但並非預謀，是到現場才
    臨時起意。原告請求醫療費、殯葬費、扶養費均同意按原告
    請求之金額由法院判決賠償，但原告請求慰撫金數額尚屬過
    高等語。並聲明：原告之訴駁回。
三、不爭執及爭執事項：
（一）以下事項為兩造所不爭執，堪為本件判決之基礎：
  １、被告於前揭時、地殺害林俊龍，而原告吳淑玲係林俊龍之
      配偶，原告林瀅安、林諭賢係林俊龍之未成年子女。
  ２、原告請求之醫療費、殯葬費、扶養費，被告均同意按原告
      請求之金額由法院判決賠償。
  ３、原告林瀅安、林諭賢核准領取犯罪被害補償金412,284 元
      、431,301 元，於計算賠償金額時應予扣除。
  ４、被告因殺害林俊龍而觸犯刑法第271 條第1 項殺人罪，經
      本院99年度重訴字第60號判決處無期徒刑在案。
（二）本件應審究之重點在於：被告殺害林俊龍之動機為何？被
      告應賠償之慰撫金應以若干為適當？
四、得心證之理由：
（一）按因故意或過失，不法侵害他人之權利者，負損害賠償責
      任。不法侵害他人致死者，對於支出醫療及增加生活上需
      要之費用或殯葬費之人，亦應負損害賠償責任；被害人對
      於第三人負有法定扶養義務者，加害人對於該第三人亦應
      負損害賠償責任。不法侵害他人致死者，被害人之父、母
      、子、女及配偶，雖非財產上之損害，亦得請求賠償相當
      之金額，民法第184 條第1 項前段、第192 條第1 項、第
      2 項、第194 條分別定有明文。
（二）關於賠償金額之認定：
  １、原告主張：吳淑玲為林俊龍支出醫療費用124,353 元、殯
      葬費用178,775 元，又林俊龍應對吳淑玲、林瀅安、林諭
      賢各負擔3,853,673 元、853,002 元、1,137,336 元之扶
      養費用，應由被告賠償等情，被告均同意按原告請求之金
      額由本院判決賠償，依民事訴訟法第384 條規定，此部分
      本院應本於被告之認諾而判決原告勝訴。
  ２、慰撫金部分：
      被告因故意不法殺害林俊龍死亡，原告為林俊龍之配偶及
      子女，於精神上應受有甚大痛苦，自得請求被告賠償非財
      產上之慰撫金。至其數額究竟若干為適當，應斟酌兩造身
      分、地位、經濟情形、加害程度及其他各種狀況，俾為審
      判之依據。關於被告殺害林俊龍之動機，經本院調閱前開
      刑事案卷資料，本件係緣於被告與張碧秀雖早於92年間離
      婚，但仍同住高雄市○鎮區鎮○街138 巷43號，雙方有60
      0,000 元之金錢糾紛未妥善處理，且被告懷疑張碧秀與林
      俊龍有不正常之往來關係，此經被告提出其住處不動產登
      記謄本、被告前往馬來西亞之護照、協議書、悔過書、房
      屋租賃契約書等影本以及夏艷精品旅館之統一發票在卷可
      按。參以證人即被告與張碧秀未成年之子謝倢、謝致恆
      於刑案偵訊陳稱：被告曾提及張碧秀有外遇，非常氣憤，
      張碧秀越來越晚歸，後來就離家，被告後來在街上遇到張
      碧秀與該男在一起，被告會殺張碧秀應該是感情和金錢之
      事日積月累，嚥不下這口氣等語；另原告吳淑玲於刑案警
      詢陳稱：被告曾於99年7 月9 日至其住處，因不認識而拒
      絕被告進入，但被告仍在門外大吵大鬧，經翻閱訪客紀錄
      簿有被告姓名，嗣後同月19日被告又前來，管理員拒絕被
      告進入，被告仍徘徊不離去等語。堪認被告與張碧秀離婚
      後仍共同生活，案發當時因金錢糾紛及感情糾葛，特意以
      送花為由尋得張碧秀新家所在，被告因認張碧秀與林俊龍
      過從甚密，加上張碧秀不願出面，林俊龍拒絕談判，乃心
      生忿恨而對林俊龍萌生殺機。被告為逼使張碧秀出面解決
      金錢及感情問題，未尋得林俊龍理解，藉送花之機覓得其
      新址，即設詞訛誆大樓管理員得以上樓面見，並預先準備
      另套顏色相仿之衣物以備血跡佈身時得以替換，此經被告
      於刑案警詢供述明確，且其攜帶剪刀及美工刀之兇器於背
      包內，足見其當日已有預謀，伺於二人不配合時即加砍殺
      ，應非一時失慮而頓起殺意可比。本院審酌兩造所陳明之
      學歷、職業、收入（本院卷第50、54頁），另參酌卷附稅
      務電子閘門財產所得調件明細表所示兩造之財產、所得資
      料（本院卷第14至29頁），以及加害之動機、手段等各種
      情狀，認原告得請求之慰撫金各以1,000,000 元為適當。
  ３、末查，原告林瀅安、林諭賢核准領取犯罪被害補償金412,
      284 元、431,301 元，兩造同意於計算賠償金額時予以扣
      除，已如前述。從而，原告依侵權行為之法律關係，請求
      被告賠償原告吳淑玲5,156,801 元（計算式：124,353 ＋
      178,775 ＋3,853,673 ＋1,000,000 ＝5,156,801 ）、林
      瀅安1,440,718 元（計算式：853,002 ＋1,000,000 －41
      2,284 ＝1,440,718 ）、林諭賢1,706,035 元（計算式：
      1,137,336 ＋1,000,000 －431,301 ＝1,706,035 ），及
      均自起訴狀繕本送達翌日起（即99年12月28日，有送達證
      書附卷可按）至清償日止，按週年利率百分之5 計算之法
      定遲延利息，此部分為有理由，應予准許。逾此部分之請
      求則無理由，應予駁回。又本件事證已臻明確，兩造所提
      其他攻擊、防禦方法，經核與判決結果不生影響，爰不逐
      一論列，附此敘明。
五、原告陳明願供擔保，聲請宣告假執行，經核就其勝訴部分並
    無不合，爰酌定相當擔保金額予以准許之。至於原告敗訴部
    分，其假執行之聲請則失所附麗，應予駁回。
六、結論：本件原告之訴為一部有理由、一部無理由，依民事訴
    訟法第79條、第390 條第2 項，判決如主文。
中    華    民    國    100   年    8     月    22    日
                          民事第一庭  法  官  譚德周
以上正本係照原本作成。
如對本判決上訴，須於判決送達後20日內向本院提出上訴狀。如
委任律師提起上訴者，應一併繳納上訴審裁判費。
中    華    民    國   100    年    8     月    22    日
                                      書記官  鄭永媚